【裁判字號】    99,破,35
【裁判日期】    991108
【裁判案由】    宣告破產
【裁判全文】
臺灣臺中地方法院民事裁定  99年度破字第35號
聲  請  人  乙○○
送達代收人  甲○○
相  對  人  台櫻投資股份有限公司
上列當事人間聲請宣告破產事件，本院裁定如下：
    主    文
聲請駁回。
聲請程序費用新台幣壹仟元由聲請人負擔。
    理    由
一、本件聲請意旨略以：相對人台櫻投資股份有限公司因股東無
    意繼續經營，於民國(下同)98年12月30日經經濟部以經授中
    字第09835259060號函核准解散登記在案，並依公司法第84
    條第1項、第331條及非訟事件法施行細則第27條規定選任聲
    請人為清算人。嗣經清算人辦理結算，於98年12月30日之相
    對人公司資產情形：現金、銀行存款新台幣(下同)15208元
    ；負債情形：銀行借款10億3795萬9808元，應付款項685萬
    431元。相對人公司之負債顯然大於資產，又無可供執行之
    資產足以清償債務，應已構成駁回破產之要件。另依公司法
    第334條準用同法第89條規定，公司資產不足清償其債務時
    ，清算人應即宣告破產，清算人違反該規定，不即聲請宣告
    破產者，處2萬元以上10萬元以下罰鍰。聲請人為清算人，
    為避免公司法第334條規定之罰鍰，爰向鈞院提出聲請宣告
    相對人公司破產云云。
二、按破產，對債務人不能清償債務者宣告之，破產法第57條固
    定有明文。惟法院就破產之聲請，依職權為必要之調查，確
    係毫無財產，則破產財團即不能構成，無從依破產程序清理
    其債務，參照破產法第148條之趣旨，自應依同法第63條以
    裁定駁回其聲請(參見司法院院字第1505號解釋意旨)。又破
    產，對債務人不能清償債務者宣告之，為破產法第57條所明
    定。又依同法第148條規定之旨趣，除債務人之財產不敷清
    償財團費用及財團債務外，尚難認無宣告破產之實益。是以
    法院就破產之聲請，依同法第63條第2項之規定，應本於職
    權為必要之調查，倘債務人確無財產可構成破產財團，或債
    務人之財產不敷清償財團費用及財團債務，無從依破產程序
    清理其債務時，始得以無宣告破產之實益，裁定駁回聲請(
    參見最高法院86年度台抗字第479號、95年度台抗字第487號
    及96年度台抗字第398號等裁定意旨)。本件聲請人主張相對
    人公司資產總額僅15208元，已知債務總額包括銀行借款10
    億3795萬9808元、應付款項685萬431元乙節，此有聲請人提
    出相對人公司98年12月30日資產負債表、債權人名冊與債權
    明細表各在卷為憑，而本院復依職權查詢相對人公司之財產
    及所得資料，發現相對人公司於98年度對第3人台灣櫻花股
    份有限公司及櫻花建設股份有限公司仍有投資所得，亦有卷
    附本院稅務電子閘門資料查詢表1件可按，而本院乃依職權
    函詢聲請人關於相對人公司之投資情形，經聲請人於99年11
    月4日具狀函覆稱相對人公司對第3人台灣櫻花股份有限公司
    投資金額為3383萬6855元，對第3人櫻花建設股份有限公司
    投資金額為422萬8812元，但因債務關係，已將投資第3人公
    司之股票設質於相對人公司之債權人，該項金額於98年12月
    30日資產負債表帳列「備供出售金融資產─非流動」科目下
    ，金額為3806萬5667元。故本院認為相對人公司固有不能清
    償債務之情形，但其總資產僅有15208元，復無其他相對人
    公司將來可行使之財產請求權，及破產宣告後、破產終結前
    可取得之財產，足以充實構成破產財團(參見破產法第82條
    規定)，可見相對人公司若經本院宣告破產，其破產財團僅
    有15208元，顯然不足以清償「財團費用」(依破產法第95條
    規定，係指(一)因破產財團之管理變價及分配所生之費用，
    (二)因破產債權人共同利益所需審判上之費用，(三)破產管
    理人之報酬)及「財團債務」(依破產法第96條規定，係指(
    一)破產管理人關於破產財團所為行為而生之債務，(二)破
    產管理人為破產財團請求履行雙務契約所生之債務，或因破
    產宣告後應履行雙務契約而生之債務。(三)為破產財團無因
    管理所生之債務，(四)因破產財團不當得利所生之債務)，
    且依破產法第97條規定：「財團費用及財團債務，應先於破
    產債權，隨時由破產財團清償之」，即「財團費用及財團債
    務」之清償次序尚優先於上開銀行借款等破產債權。舉例言
    之，相對人公司若經法院宣告破產，其於98年12月30日之總
    資產僅有15208元，扣除本件應列入財團費用之破產聲請費
    1000元，相對人公司總資產應減為14208元，而法院於裁定
    宣告破產之同時必須指定會計師或律師等專業人士擔任破產
    管理人處理破產事務，相對人公司有何資產足以支付立即發
    生之破產財團管理費用及日後破產管理人之報酬？甚至破產
    管理人若因清查相對人公司資產認有疑義，必須進行訴訟時
    之訴訟費用及委任律師之報酬等，相對人公司恐無法支付，
    故相對人公司顯然有「確無財產可構成破產財團，或財產不
    敷清償財團費用及財團債務」之情事，依首揭法條規定、司
    法院解釋及最高法院裁定等意旨，相對人公司自無從依破產
    程序清理其債務時，應認為欠缺宣告破產之實益。從而本件
    聲請於法不合，應予駁回。
三、依破產法第5條，民事訴訟法第95條、第78條，裁定如主文
    。
中    華    民    國    99    年    11    月    8     日
                  民事第三庭    法  官  林金灶
正本係照原本作成。
如不服本裁定應於送達後10日內向本院提出抗告狀，並繳納抗告
費新台幣1000元。
中    華    民    國    99    年    11    月    8     日
                                書記官  李國敬

司法院資訊處製作；財團法人民間司法改革基金會備份。
